臺灣高等法院刑事判決　　　　
108年度上訴字第3880號
上  訴  人  
即  被  告  高國銘  



上列上訴人即被告因違反毒品危害防制條例案件，不服臺灣新北
地方法院108年度審訴字第1038號，中華民國108年8月14日第一
審判決（起訴案號：臺灣新北地方檢察署108年度毒偵字第1972 
號），提起上訴，本院判決如下：
    主    文
上訴駁回。
    犯罪事實
一、高國銘前因施用毒品案件，經送觀察、勒戒、強制戒治及法
    院判刑後，猶不知戒除毒品，復基於施用第一級毒品海洛因
    、第二級毒品甲基安非他命之犯意，於民國108年2月2日晚
    間9時許，在新北市○○區○○路00號4樓之前居處內，以將海洛
    因、甲基安非他命混合置入玻璃球吸食器燒烤吸食其煙霧之
    方式，同時施用海洛因及甲基安非他命1次。
二、案經新北市政府警察局（下略）三重分局報告臺灣新北地方
    檢察署（下稱新北地檢署）檢察官偵查起訴。
    理    由
壹、程序及證據能力部分：
一、上訴人即被告高國銘經本院合法傳喚，無正當理由未於審理
    期日到庭，有其個人戶籍資料查詢結果、本院出入監簡列表
    、刑事報到單及送達證書等在卷足憑，爰依刑事訴訟法第37
    1條規定，不待其陳述逕行判決。　　
二、被告高國銘辯稱其雖因通緝被逮捕，但身上未查獲毒品，不
    得對其採尿，當時其係因不懂法律才同意採尿，該採尿程序
    不合法云云。然查：
(一)按司法警察官、司法警察之強制採取尿液權力，除屬於依毒
    品危害防制條例第25條規定之應受尿液採驗人，經合法通知
    而無正當理由不到場，或到場而拒絕採驗者，應報請檢察官
    許可外，對於經合法拘提或逮捕到案之犯罪嫌疑人或被告，
    因調查犯罪情形及蒐集證據之必要，祇須於有相當理由認為
    得作為犯罪之證據時，依刑事訴訟法第205條之2規定，本得
    違反犯罪嫌疑人或被告之意思，強制採尿。此乃不須令狀或
    許可，即得干預其身體之立法特例，係針對犯罪嫌疑人或被
    告頑強地繼續拒絕任意提供尿液之替代方法，俾滿足偵查階
    段之及時蒐證需求，使證據能有效取得，國家刑罰權得以實
    現。
(二)查被告前因施用毒品案件，未到案執行，經新北地檢署發布
    通緝，被告於108年2月3日下午3時50分許為警緝獲，有三重
    分局調查筆錄在卷可稽（毒偵卷第4-5頁），其自屬依法受
    逮捕之人。而當日警詢筆錄記載：「問：你是否同意警方對
    你採集尿液，或由警方依刑事訴訟法第205條之2，對你實施
    強制採尿？答：我是自願採尿」等詞（毒偵卷第6頁），且
    被告於本院準備程序陳稱：我於警詢之供述都實在，是出於
    自由意志，沒有被刑求、逼供等語（本院卷第108頁），並
    有勘察採證同意書在卷可佐（毒偵卷第14頁），足徵被告確
    有同意警員採集其尿液。
(三)而被告係因毒品案件，經通緝到案，並供承曾有施用毒品之
    犯行（毒偵卷第5頁及反），已使警員有相當理由相信被告
    於該次被逮捕前不久，有施用毒品之犯罪嫌疑，而有採取其
    尿液作為施用毒品犯罪證據之必要，實符合刑事訴訟法第20
    5條之2所規定，得違反犯罪嫌疑人或被告之意思採取其尿液
    之法定要件，因此警員告知得依刑事訴訟法第205條之2規定
    ，聲請強制採尿等語，與法律規定並無不合，足認該次採尿
    送驗，尚符合程序。被告辯稱其經通緝到案，身上未攜帶毒
    品，係因不懂法律始同意採尿，該採尿程序不合法云云，要
    無可採。
三、本判決所引用之供述、非供述證據，檢察官及被告均同意有
    證據能力（本院卷第107-108頁），且經本院於審理期日提
    示予到庭之當事人而為合法調查（本院卷第122頁），本院
    審酌上開證據資料製作及取得之情況，並無違背法定程序或
    其他不得作為證據之情形，以之作為證據應屬適當，認均有
    證據能力。
貳、認定犯罪事實所憑之證據及理由：
一、上揭事實，業據被告坦承不諱（本院卷第108頁），而被告
    斯時為警採集之尿液檢體（檢體編號：C0000000號）經檢驗
    結果，確呈安非他命、甲基安非他命及海洛因代謝物嗎啡、
    可待因陽性反應等情，有新北市政府警察局受採集尿液檢體
    人姓名及檢體編號對照表、台灣檢驗科技股份有限公司濫用
    藥物檢驗報告在卷可佐（毒偵卷第12、13頁），足認被告上
    開任意性自白與事證相符，可以採信。
二、復有被告前案紀錄表在卷可稽，本案事證明確，被告犯行堪
    以認定，應依法論科。
叁、論罪部分：
一、核被告所為，係犯毒品危害防制條例第10條第1項、第2項之
    施用第一、二級毒品罪。被告持有海洛因及甲基安非他命進
    而施用，其持有之低度行為，均為施用之高度行為所吸收，
    俱不另論罪；被告以一行為同時施用第一、二級毒品，為想
    像競合犯，應依刑法第55條規定，從一重之施用第一級毒品
    罪處斷。
二、被告前因施用毒品案件，經臺灣新北地方法院103年度審簡
    字第1311號判處有期徒刑6月確定；因違反戶籍法案件，經
    同院104年度簡字第1025號判處有期徒刑3月確定，上開2罪
    ，並經同院105年度聲字第953號裁定應執行有期徒刑8月確
    定；復因持有毒品案件，經同院105年度簡字第4025號判處
    有期徒刑3月確定，並與上開應執行刑接續執行，於105年12
    月31日縮刑期滿執行完畢，有本院被告前案紀錄表在卷可稽
    。其於前開有期徒刑執行完畢後5年內，故意再犯本案有期
    徒刑以上之罪，為累犯。依司法院釋字第775號解釋意旨，
    審酌被告前有毒品案件經判刑之紀錄，又再犯本案施用毒品
    之犯行，顯見其有特別惡性及對刑罰反應力薄弱之特質，依
    累犯規定加重其最低本刑，並無罪刑不相當之情形，爰依刑
    法第47條第1項規定，加重其刑。
肆、駁回上訴之理由：
    原判決經審理結果，認為被告上開犯行，事證明確，予以論
    科，並審酌被告曾因施用毒品經受觀察、勒戒、強制戒治等
    處分，及法院判刑，猶不知戒除施用毒品之惡習，再為本案
    犯行，顯見其漠視法治，且自制力薄弱，本應予以嚴懲；惟
    念其犯後坦承犯行，態度尚佳，兼衡其犯罪動機、目的、國
    中畢業之智識程度、於警詢時自陳勉持之家庭經濟狀況，佐
    以施用毒品之犯行係戕害自身健康，具病患性質，對他人法
    益不生直接之侵害，暨施用毒品者均具相當程度之生理成癮
    性及心理依賴性，應側重以醫學治療、心理矯治處理為宜等
    一切情狀，量處有期徒刑11月。經核原判決上開認事用法，
    並無不合，量刑尚稱妥適。被告上訴爭執採尿程序違法，並
    無可採，其上訴為無理由，應予駁回。
據上論斷，應依刑事訴訟法第368條、第371條（依刑事判決簡化
原則，僅記載程序法），判決如主文。
本案經檢察官程彥凱提起公訴，檢察官鄭堤升到庭執行職務。
中　　華　　民　　國　　109 　年　　4 　　月　　28　　日
                  刑事第十三庭  審判長法  官  王國棟
                                      法  官  許永煌
                                      法  官  曹馨方
以上正本證明與原本無異。
如不服本判決，應於收受送達後20日內向本院提出上訴書狀，其
未敘述上訴之理由者並得於提起上訴後20日內向本院補提理由書
（均須按他造當事人之人數附繕本）「切勿逕送上級法院」。
                                      書記官  游秀珠
中　　華　　民　　國　　109 　年　　4 　　月　　28　　日
附錄本判決論罪法條全文：
毒品危害防制條例第10條
施用第一級毒品者，處6月以上5年以下有期徒刑。
施用第二級毒品者，處3年以下有期徒刑。